---
title: "Analise dos Dados"
author: "Hei, Karine e Yugo"
date: "06/06/2021"
output:
  bookdown::pdf_document2:
    latex_engine: lualatex
  tufte::tufte_handout:
    latex_engine: xelatex
---

<!-- output: word_document -->


```{r setup, include=FALSE}
require(tidyverse)
#require(transformr)
knitr::opts_chunk$set(cache=TRUE, fig.align="center", out.width="100%", warning=FALSE, message = FALSE)
```

## Introducao

## Pacotes Necessarios para a analise
```{r}
library("grDevices")
library(scales)
library("ggpubr")
library(GGally)
library(qwraps2)
library(car)
library(reshape2)
library(Rmisc)
library(robustbase)
library(corrplot)
library(ca)
library(glmm)
library(glmmTMB)
library(readxl)
library(ggplot2)
library(RColorBrewer)
library("summarytools")
library(dplyr)
library(tidyr)
library(nlme)
library(lme4)
library(gamlss)
require(dglm)
require(MASS)
library(effects)
library(sjPlot)
library(lmtest)
require(pscl)

#remotes::install_github("nyiuab/NBZIMM")
#devtools::install_github(repo = "florianhartig/DHARMa", subdir = "DHARMa", 
#dependencies = T, build_vignettes = T)
library(DHARMa)
```

### Definicao de Funcoes

**painel.hist** funcao que sera utilizada para a matriz de dispersao e correlacao.
**painel.cor** funcao que sera utilizada para a matriz de dispersao e correlacao.


```{r}
panel.hist <- function(x, ...) {
  usr <- par("usr")
  on.exit(par(usr))
  par(usr = c(usr[1:2], 0, 1.5))
  h <- hist(x, plot = FALSE)
  breaks <- h$breaks
  nB <- length(breaks)
  y <- h$counts
  y <- y/max(y)
  rect(breaks[-nB], 0, breaks[-1], y, col = "black", border = "white", ...)
}
panel.cor <- function(x, y, digits = 2, prefix = "", cex.cor, ...) {
  usr <- par("usr")
  on.exit(par(usr))
  par(usr = c(0, 1, 0, 1))
  r <- (cor(x, y, use = "complete.obs"))
  txt <- format(c(r, 0.123456789), digits = digits)[1]
  txt <- paste(prefix, txt, sep = "")
  if (missing(cex.cor)) cex.cor <- 0.8/strwidth(txt)
  text(0.5, 0.5, txt, cex =  cex.cor * (1 + abs(r)) / 2)
}


```

### Leitura dos Dados

- Ler a tabela de arquivos ja organizada
- Excluir a coluna referente ao numero da amostra usada pelo laboratorio
- Tranformar a variavel data em um tipo datetime
- Criar a variavel "Estacao do ano"
- Criar a tranformacao log para os homonios

```{r}
dados<- read_excel("dados_organizados.xlsx")

dados<- data.frame(dados)
dados<-dados[, c(-3)]  #excluir a variavel resferente ao numero da amostra usada pelo laboratorio
dados$data<- as.Date(dados$data)



#Criando a variavel de estacoes do ano
dados['estacoes'] <- rep(c('outono', 'outono', 'outono', 'inverno', 'inverno', 'primavera', 
                           'primavera', 'verao', 'verao', 'verao', 'outono', 'inverno', 'inverno', 'primavera', 'primavera'), 6)

#Transformacao log
dados['P4']<-dados['P4']
dados['E2']<-dados['E2']+0.1

dados['logP4']<-log(dados$P4)
dados['logE2']<-log(dados$E2)

head(dados) #visualizar os dados
attach(dados)
```

## Analise descritiva
### Tabela de Medidas Resumo


```{r descritiva}
summary(dados)
dados %>% descr(., stats = c('mean','sd', 'min', 'q1', 'med', 'q3', 'max'), justify = "c",
                split.tables = 100, round.digits = 3, transpose = TRUE, headings = TRUE)

```

### Dispersoes


```{r dispersao}
plot(dados[,c(3,4,5,6,7,8)] , pch=16 , cex=1.5 , col="#69b3a2")

```

### Densidades


```{r densidade}
a <-ggplot(dados, aes(x=P4)) + 
  geom_density(color="darkblue", fill="lightblue")
b <-ggplot(dados, aes(x=E2)) + 
  geom_density(color="darkblue", fill="lightblue")
c <-ggplot(dados, aes(x=Estagio.I)) + 
  geom_density(color="darkblue", fill="lightblue")
d <-ggplot(dados, aes(x=Estagio.II)) + 
  geom_density(color="darkblue", fill="lightblue")
e <-ggplot(dados, aes(x=Estagio.III)) + 
  geom_density(color="darkblue", fill="lightblue")
f <-ggplot(dados, aes(x=Estagio.IV)) + 
  geom_density(color="darkblue", fill="lightblue")

figure <- ggarrange(a,b,c,d,e,f,
                    ncol = 3, nrow = 2)
figure

```

### Dispersao entre P4 e E2, com e sem transformacao log

```{r}
par(mfrow=c(1, 2))
plot(dados$E2, dados$P4, xlab='E2', ylab='P4', pch = 16, col = 'blue')
plot(log(dados$E2), log(dados$P4), xlab='log E2', ylab='log P4', pch = 16, col = 'blue')

```

### Dispersoes e Correlacoes, com a transformacao log

```{r}
pairs(dados[,c(11,12,5,6,7,8)],upper.panel = panel.cor,
            pch=16 , col="#69b3a2")
```

### Perfis individuais e medios para o log dos hormonios, ao longo do tempo

```{r}
ggplot(dados, aes(x = data, y = log(P4))) +
  stat_summary(fun.y=mean,geom="point") + 
  stat_summary(fun.data=mean_cl_normal, geom="errorbar") + 
  stat_summary(fun.y=mean,geom="line",aes(group=""),linetype="dashed") +
  geom_line(aes(x = data, y = log(P4), group = femea, color = femea)) +
  theme(axis.text.x = element_text(angle = 90, vjust = 0.5)) +
  scale_x_date(date_breaks = "1 month", labels = date_format("%m-%Y")) +
  geom_point(aes(shape = femea, color=femea)) + 
  labs(x="Estações", y="log P4")


ggplot(dados, aes(x = data, y = log(E2))) +
  stat_summary(fun.y=mean,geom="point") + 
  stat_summary(fun.data=mean_cl_normal, geom="errorbar") + 
  stat_summary(fun.y=mean,geom="line",aes(group=""),linetype="dashed") +
  geom_line(aes(x = data, y = log(E2), group = femea, color = femea)) +
  theme(axis.text.x = element_text(angle = 90, vjust = 0.5)) +
  scale_x_date(date_breaks = "1 month", labels = date_format("%m-%Y")) +
  geom_point(aes(shape = femea, color=femea)) +
  labs(x="Estações", y="log E2")


#P4 e E2, por estação
P4.plot2 <- summarySE(dados, measurevar = 'logP4', groupvars = 'estacoes', na.rm = TRUE)
P4.plot2$estacoes<-factor(P4.plot2$estacoes, levels = c("verao","outono", "inverno", 
                                                        "primavera"))
ggplot(P4.plot2, aes(x=estacoes, y=logP4, group=1)) + 
  geom_errorbar(aes(ymin=logP4-se, ymax=logP4+se), width=.1) +
  geom_line() +
  geom_point() +
  labs(x="Estações", y="log P4 (pg/mL)")


E2.plot2 <- summarySE(dados, measurevar = 'logE2', groupvars = 'estacoes', na.rm = TRUE)
E2.plot2$estacoes<-factor(E2.plot2$estacoes, levels = c("verao","outono", "inverno", 
                                                        "primavera"))
ggplot(E2.plot2, aes(x=estacoes, y=logE2, group=1)) + 
  geom_errorbar(aes(ymin=logE2-se, ymax=logE2+se), width=.1) +
  geom_line() +
  geom_point() +
  labs(x="Estações", y="log E2 (ng/mL)")
```

### Perfis individuais e medios para os estagios, ao longo do tempo

```{r}
#Por data ---
est_data <-dados %>% dplyr::group_by(data) %>% dplyr::summarise(Estagio.I = sum(Estagio.I, na.rm = TRUE), 
                                                                Estagio.II = sum(Estagio.II, na.rm = TRUE),
                                                                Estagio.III = sum(Estagio.III, na.rm = TRUE),
                                                                Estagio.IV = sum(Estagio.IV, na.rm = TRUE))
teste<-data.frame(t(est_data), stringsAsFactors = FALSE)
colnames(teste)=teste[c(1),]
teste=teste[-c(1),]
teste[] <- lapply(teste, function(x) as.numeric(as.character(x)))
teste<-data.frame(lapply(teste,function(x) x/sum(x)))
colnames(teste)<-as.Date(unique(dados$data))
teste["Estagio"] <- c("I","II","III","VI")
teste2 <- melt(teste, id.vars = "Estagio")

ggplot(teste2, aes(x = variable, y = value, fill = Estagio)) + 
  geom_bar(stat = "identity") +
  xlab("Data") +
  ylab("Porcentagem") +
  theme(axis.text.x = element_text(angle = 90, vjust = 0.5)) 

# Por estacao 
est_esta<-dados %>% dplyr::group_by(estacoes) %>% dplyr::summarise(Estagio.I = sum(Estagio.I, na.rm = TRUE), 
                                                                   Estagio.II = sum(Estagio.II, na.rm = TRUE),
                                                                   Estagio.III = sum(Estagio.III, na.rm = TRUE),
                                                                   Estagio.IV = sum(Estagio.IV, na.rm = TRUE))
teste<-data.frame(t(est_esta), stringsAsFactors = FALSE)
colnames(teste)=teste[c(1),]
teste=teste[-c(1),]
tab=teste
tab
teste[] <- lapply(teste, function(x) as.numeric(as.character(x)))
teste<-data.frame(lapply(teste,function(x) x/sum(x)))
teste<-teste[, c(4, 2,1,3)]
teste["Estagio"] <- c("I","II","III","VI")
teste2 <- melt(teste, id.vars = "Estagio")

ggplot(teste2, aes(x = variable, y = value, fill = Estagio)) + 
  geom_bar(stat = "identity") +
  xlab("Data") +
  ylab("Porcentagem") +
  theme(axis.text.x = element_text(angle = 90, vjust = 0.5))

# Perfis individuais e medios por data
df <- pivot_longer(dados, cols=5:8, names_to = "Estagio", values_to = "Quantidade")
profile <- ggplot(df, aes(x=data, y=Quantidade, group=femea)) +
  geom_line(aes(group = femea, color = femea), size = 0.5) +
  geom_point(aes(color = femea), size = 1.5) +
  theme(axis.text.x = element_text(angle = 90, vjust = 0.5)) +
  scale_x_date(date_breaks = "1 month", labels = date_format("%m-%Y")) +
  stat_summary(fun.y=mean, geom="line",lwd=1.0, aes(group=Estagio)) +
  xlab("Data") +
  ylab("Quantidade de foliculos ovulares") +
  theme(axis.text.x = element_text(size=13)) +
  theme(axis.text.y = element_text(size=13)) +
  facet_wrap(~Estagio)
profile

# Perfis medios por estacao
EstagioI.plot2 <- summarySE(dados, measurevar = 'Estagio.I', groupvars = 'estacoes', na.rm = TRUE)
EstagioI.plot2$estacoes<-factor(EstagioI.plot2$estacoes, levels = c("verao","outono", "inverno", 
                                                        "primavera"))
e1 <- ggplot(EstagioI.plot2, aes(x=estacoes, y=Estagio.I, group=1)) + 
  geom_errorbar(aes(ymin=Estagio.I-se, ymax=Estagio.I+se), width=.1) +
  geom_line() +
  geom_point() +
  labs(x="Estacoes", y="Estagio.I")

EstagioII.plot2 <- summarySE(dados, measurevar = 'Estagio.II', groupvars = 'estacoes', na.rm = TRUE)
EstagioII.plot2$estacoes<-factor(EstagioII.plot2$estacoes, levels = c("verao","outono", "inverno", 
                                                                    "primavera"))
e2 <- ggplot(EstagioII.plot2, aes(x=estacoes, y=Estagio.II, group=1)) + 
  geom_errorbar(aes(ymin=Estagio.II-se, ymax=Estagio.II+se), width=.1) +
  geom_line() +
  geom_point() +
  labs(x="Estacoes", y="Estagio.II")

EstagioIII.plot2 <- summarySE(dados, measurevar = 'Estagio.III', groupvars = 'estacoes', na.rm = TRUE)
EstagioIII.plot2$estacoes<-factor(EstagioIII.plot2$estacoes, levels = c("verao","outono", "inverno", 
                                                                      "primavera"))
e3<-ggplot(EstagioIII.plot2, aes(x=estacoes, y=Estagio.III, group=1)) + 
  geom_errorbar(aes(ymin=Estagio.III-se, ymax=Estagio.III+se), width=.1) +
  geom_line() +
  geom_point() +
  labs(x="Estacoes", y="Estagio.III")

EstagioIV.plot2 <- summarySE(dados, measurevar = 'Estagio.IV', groupvars = 'estacoes', na.rm = TRUE)
EstagioIV.plot2$estacoes<-factor(EstagioIV.plot2$estacoes, levels = c("verao","outono", "inverno", 
                                                                        "primavera"))
e4<-ggplot(EstagioIV.plot2, aes(x=estacoes, y=Estagio.IV, group=1)) + 
  geom_errorbar(aes(ymin=Estagio.IV-se, ymax=Estagio.IV+se), width=.1) +
  geom_line() +
  geom_point() +
  labs(x="Estacoes", y="Estagio.IV")

figure <- ggarrange(e1,e2,e3,e4,
                    ncol = 2, nrow = 2)
figure

# Tabela
tab  #tabela criada anteriormente, com os dados de estagios e estacoes do ano

tab <- matrix(c(303, 116, 236, 48,466, 153, 46, 2,121, 35, 95, 23,570, 88, 34, 9)
              , ncol=4, byrow=TRUE)
colnames(tab) <- c('EstagioI',  'EstagioII',  'EstagioIII',  'EstagioIV')
rownames(tab) <- c('inverno', 'outono', 'primavera', 'verao')
tab <- as.table(tab)
tab

#porcentagem nas linhas
tabelal <- prop.table(tab,1)
print(tabelal, digits=3)

#porcentagem nas colunas
tabelac <- prop.table(tab,2)
print(tabelac, digits=3)

#porcentagem total
tabelap <- prop.table(tab)
tabelap

#Analise de correspondecia
ac <- ca(tab, nd=3)
ac
summary(ac)
plot(ac, main='Mapa Simetrico')  #simetrico

```

## Modelagem 
### Dados ----
```{r}
dados<- read_excel("dados_organizados.xlsx")

dados<- data.frame(dados)
dados<-dados[, c(-3)]

dados$data<- as.Date(dados$data)
```



#### Criando a variavel de estacoes do ano ----
```{r}
estacoes <- rep(c('outono', 'outono', 'outono', 'inverno', 'inverno', 'primavera', 
                  'primavera', 'verao', 'verao', 'verao', 'outono', 'inverno', 'inverno', 'primavera', 'primavera'), 6)
dados['estacoes']<-factor(estacoes)

head(dados)

est <- dados[, c("E2", "P4","Estagio.I","Estagio.II","Estagio.III", 
                 "Estagio.IV","data", "estacoes", "femea")]
```


### Dados para modelagem estagio III e IV

agrupando estagios III e IV
```{r}
est['inv_prim'] = (ifelse(est$estacoes=='verao' | est$estacoes=='outono', 0, 1))
```
##################################################################

### Modelagem -  Estagio 1 ----
#### Estagio 1 - Inverno de referencia ----


```{r}
est$estacoes = relevel(est$estacoes, ref = "inverno") # define a casela de referencia
# sem aplicar log nos hormonios
fit1_inverno <- glmer.nb(Estagio.I ~ estacoes*E2+1 +(1|femea), data=na.omit(est))

# aplicando log(x+1) nos hormonios
fit1_invernol <- glmer.nb(Estagio.I ~ estacoes*log(E2+1) +(1|femea), data=na.omit(est))

summary(fit1_inverno)
summary(fit1_invernol)
```


#### Estagio 1 - ANOVA----

```{r}
car::Anova(fit1_inverno)
car::Anova(fit1_invernol)
```
<!-- #### Estagio 1 - Mudanca ---- -->

<!-- ```{r} -->
<!-- # construindo vetor com coeficientes -->
<!-- betas        <- c(0,0.2598054,	-0.008356432,	0.8748152) -->
<!-- names(betas) <- c('inv','out','pri','ver') -->

<!-- # estimativas de mudanca de estacao -->
<!-- mudanca <- c() -->
<!-- mudanca[1] <- betas['ver']-betas['pri'] -->
<!-- mudanca[2] <- betas['pri']-betas['inv'] -->
<!-- mudanca[3] <- betas['inv']-betas['out'] -->
<!-- mudanca[4] <- betas['out']-betas['ver'] -->

<!-- names(mudanca) <- c("pri_ver", "inv_pri","out_inv","ver_out" ) -->
<!-- round(exp(mudanca),3) -->

<!-- ``` -->

#### Estagio 1 - Modelo reduzido
```{r}
# sem aplocar log
est$estacoes = relevel(est$estacoes, ref = "inverno") # define a casela de referencia
fit1_reduzido <- glmer.nb(Estagio.I ~ estacoes+E2 +(1|femea), data=na.omit(est))
summary(fit1_reduzido)

# aplicando log
est$estacoes = relevel(est$estacoes, ref = "inverno") # define a casela de referencia
fit1_reduzidol <- glmer.nb(Estagio.I ~ estacoes+log(E2+1) +(1|femea), data=na.omit(est))
summary(fit1_reduzidol)

```
#### Estagio 1 -  teste razao de verossimilhanca ----

```{r}
# sem aplicar log
lrtest(fit1_reduzido, fit1_inverno)

# aplicando log
lrtest(fit1_reduzidol, fit1_invernol)
## p valor alto -> usar o modelo reduzido
```

#### Estagio 1 - Residuos Dharma ----

```{r}
# sem aplicar log - modelo com interacao
simulationOutput <- simulateResiduals(fittedModel=fit1_inverno, plot = F)
residuals(simulationOutput)
residuals(simulationOutput, quantileFunction = qnorm, outlierValues = c(-7,7))
plot(simulationOutput)

# aplicando log - modelo sem interacao
simulationOutput <- simulateResiduals(fittedModel=fit1_reduzidol, plot = F)
residuals(simulationOutput)
residuals(simulationOutput, quantileFunction = qnorm, outlierValues = c(-7,7))
plot(simulationOutput)
```

#### Estagio 1 - Outono de referencia ----

```{r}
est$estacoes = relevel(est$estacoes, ref = "outono")
fit1_outono <- glmer.nb(Estagio.I ~ estacoes+E2+ estacoes:E2 +(1|femea), data=na.omit(est))
summary(fit1_outono)
```

#### Estagio 1 - Primavera de referencia ----

```{r}
est$estacoes = relevel(est$estacoes, ref = "primavera")
fit1_primavera <- glmer.nb(Estagio.I ~ estacoes+E2+ estacoes:E2 +(1|femea), data=na.omit(est))
summary(fit1_primavera)
```

#### Estagio 1 - Verao de referencia ----

```{r}
est$estacoes = relevel(est$estacoes, ref = "verao")
fit1_verao <- glmer.nb(Estagio.I ~ estacoes+E2+ estacoes:E2 +(1|femea), data=na.omit(est))
summary(fit1_verao)
```

```{r}
est$estacoes = relevel(est$estacoes, ref = "inverno")
# sem interacao
fit1_reduzido <- glmer.nb(Estagio.I ~ estacoes+E2 +(1|femea), data=na.omit(est)) 
# tentanto agrupar inv e prim com interacao
fit1_reduzido1 <- glmer.nb(Estagio.I ~ inv_prim*E2 +(1|femea), data=na.omit(est)) 
# tentanto agrupar inv e prim sem interacao
fit1_reduzido2 <- glmer.nb(Estagio.I ~ inv_prim+E2 +(1|femea), data=na.omit(est))
summary(fit1_reduzido)
```

```{r}
lrtest(fit1_reduzido, fit1_verao)
lrtest(fit1_reduzido1, fit1_verao)
lrtest(fit1_reduzido2, fit1_verao)
## p valor baixo -> nao usar o modelo reduzido
```

#### Estagio 1 - exponecializa e transforma em tabela ----

```{r}
# #### inverno ----
# tab_model(fit1_inverno, show.se = TRUE, string.est = "Estimativa",
#           string.se = "Erro Padrao", string.ci = 'Intervalo 95%', 
#           show.reflvl = TRUE, digits = 3)
# 
# tab_model(fit1_invernol, show.se = TRUE, string.est = "Estimativa",
#           string.se = "Erro Padrao", string.ci = 'Intervalo 95%', 
#           show.reflvl = TRUE, digits = 3)
# 
# ##### Outono ----
# tab_model(fit1_outono, show.se = TRUE, string.est = "Estimativa",
#           string.se = "Erro Padrao", string.ci = 'Intervalo 95%', 
#           show.reflvl = TRUE, digits = 3)
# 
# ##### primavera ----
# tab_model(fit1_primavera, show.se = TRUE, string.est = "Estimativa",
#           string.se = "Erro Padrao", string.ci = 'Intervalo 95%', 
#           show.reflvl = TRUE, digits = 3)
# 
# ##### verao ----
# tab_model(fit1_verao, show.se = TRUE, string.est = "Estimativa",
#           string.se = "Erro Padrao", string.ci = 'Intervalo 95%', 
#           show.reflvl = TRUE, digits = 3)
```

#######################################################
### Modelagem -  Estagio 2 ----

```{r}
est$estacoes = relevel(est$estacoes, ref = "inverno")
fit2_inverno <- glmer.nb(Estagio.II ~ E2 * estacoes+  (1|femea), data=na.omit(est))
fit2_invernol <- glmer.nb(Estagio.II ~ log(E2+1) * estacoes+  (1|femea), data=na.omit(est))

summary(fit2_inverno)
summary(fit2_invernol)
```

#### Estagio 2 - Anova ----

```{r}
car::Anova(fit2_inverno)
car::Anova(fit2_invernol)
```

#### Estagio 2 - modelo so com intercepto ----

```{r}
fit2_reduzido <- glmer.nb(Estagio.II ~ (1|femea), data=na.omit(est))
```

#### Estagio 2 - Residuos Dharma ----
residuos do modelo apenas com intercepto
```{r}
simulationOutput <- simulateResiduals(fittedModel=fit2_reduzido, plot = F)
residuals(simulationOutput)
residuals(simulationOutput, quantileFunction = qnorm, outlierValues = c(-7,7))
plot(simulationOutput)
```

#######################################################


### Modelagem -  Estagio 3
#### Estagio 3 - modelo completo com interacao ----

```{r}
est$estacoes = relevel(est$estacoes, ref = "verao")
# aplicando log
fit3_completo0l <- glmmTMB(Estagio.III ~ estacoes*log(E2+1)+log(P4) +(1 | femea),
                          data=na.omit(est), 
                          family=nbinom1(link="log"))
# sem aplicar o log
fit3_completo0 <- glmmTMB(Estagio.III ~ estacoes*E2+P4 +(1 | femea),
                          data=na.omit(est), 
                          family=nbinom1(link="log"))

summary(fit3_completo0l)
summary(fit3_completo0)
```

#### Estagio 3 - ANOVA----

```{r}
car::Anova(fit3_completo0)
car::Anova(fit3_completo0l)

```
Em ambos os casos a interação não sai

#### Estagio 3 - modelo completo sem interacao ----


```{r}
est$estacoes = relevel(est$estacoes, ref = "verao")
fit3_completo <- glmmTMB(Estagio.III ~ estacoes+E2+P4 +(1 | femea),
                         data=na.omit(est),
                         family=nbinom1(link="log"))

est$estacoes = relevel(est$estacoes, ref = "verao")
fit3_completol <- glmmTMB(Estagio.III ~ estacoes+log(E2+1)+log(P4) +(1 | femea),
                         data=na.omit(est),
                         family=nbinom1(link="log"))

summary(fit3_completo)
summary(fit3_completol)
```

#### Estagio 3 - Modelo reduzido

```{r}
est$estacoes = relevel(est$estacoes, ref = "inverno")
# sem aplicar o log nos hormonios
fit3_reduzido <- glmmTMB(Estagio.III ~ inv_prim*E2+P4 +(1 | femea),
                         data=na.omit(est), 
                         family=nbinom1(link="log"))
# aplicando o log nos hormonios
fit3_reduzidol <- glmmTMB(Estagio.III ~ inv_prim*log(E2+1)+log(P4) +(1 | femea),
                         data=na.omit(est), 
                         family=nbinom1(link="log"))

summary(fit3_reduzido)
summary(fit3_reduzidol)
```

#### Estagio 3 -  teste razao de verossimilhanca ----

```{r}
# comparando os dois completos
lrtest(fit3_completo, fit3_completo0)

# comparando os dois sem aplicar log
lrtest(fit3_reduzido, fit3_completo0)

# comparando os dois que aplicaram log
lrtest(fit3_reduzidol, fit3_completo0l)

## p valor alto -> usar o modelo reduzido
```

Comparando so modelos em que se aplicou log nos hormonios, a 5% aceitamos o modelo reduzido, mas a 10% rejeitamos.

Em todas as outras comparações, aceitamos os modelos reduzidos.

#### Estagio 3 - Residuos Dharma ----

```{r}
# sem aplicar log
simulationOutput <- simulateResiduals(fittedModel=fit3_reduzido, plot = F)
residuals(simulationOutput)
residuals(simulationOutput, quantileFunction = qnorm, outlierValues = c(-7,7))
plot(simulationOutput)

# aplicando log
simulationOutput <- simulateResiduals(fittedModel=fit3_reduzidol, plot = F)
residuals(simulationOutput)
residuals(simulationOutput, quantileFunction = qnorm, outlierValues = c(-7,7))
plot(simulationOutput)

```

#### Estagio 3 - exponecializa e transforma em tabela ----

```{r}
# # modelo completo sem aplicar log
# tab_model(fit3_completo0, show.se = TRUE, string.est = "Estimativa",
#           string.se = "Erro Padrao", string.ci = 'Intervalo 95%', 
#           show.reflvl = TRUE, digits = 3)
# 
# # modelo reduzido sem aplicar log
# tab_model(fit3_reduzido, show.se = TRUE, string.est = "Estimativa",
#           string.se = "Erro Padrao", string.ci = 'Intervalo 95%', 
#           show.reflvl = TRUE, digits = 3)
# 
# # modelo completo aplicando log
# tab_model(fit3_completo0l, show.se = TRUE, string.est = "Estimativa",
#           string.se = "Erro Padrao", string.ci = 'Intervalo 95%', 
#           show.reflvl = TRUE, digits = 3)
# 
# # modelo reduzido aplcando log
# tab_model(fit3_reduzidol, show.se = TRUE, string.est = "Estimativa",
#           string.se = "Erro Padrao", string.ci = 'Intervalo 95%', 
#           show.reflvl = TRUE, digits = 3)
```

#########################################################################
### Modelagem -  Estagio 4
#### Estagio 4 - ANOVA----

```{r}
# modelo completo com interacoes sem aplicar log
fit4_completo0 <- glmer.nb(Estagio.IV ~ estacoes*E2+P4 + (1 | femea),
                          data=na.omit(est))

# modelo completo com interacoes aplicando log
fit4_completo0l <- glmer.nb(Estagio.IV ~ estacoes*log(E2+1)+log(P4) + (1 | femea),
                          data=na.omit(est))
```


```{r}
car::Anova(fit4_completo0)
car::Anova(fit4_completo0l)
```

No modelo em que se aplica log, o valor p da interacao e menor sendo significativo a 10% e nao significativo a 5%

#### Estagio 4 - modelo completo ----

```{r}
est$estacoes = relevel(est$estacoes, ref = "verao")

# sem aplicar log
fit4_completo <- glmer.nb(Estagio.IV ~ estacoes+E2+P4 + (1 | femea),
                          data=na.omit(est))

# aplicando log
fit4_completol <- glmer.nb(Estagio.IV ~ estacoes+log(E2+1)+log(P4) + (1 | femea),
                          data=na.omit(est))
summary(fit4_completo)
summary(fit4_completol)

```


#### Estagio 4 - modelo reduzido ----

```{r}
est$estacoes = relevel(est$estacoes, ref = "inverno")

# aplicando log
fit4_reduzidol <- glmer.nb(Estagio.IV ~ inv_prim+log(E2+1)+log(P4) +(1 | femea),
                          data=na.omit(est))

# sem aplicar log
fit4_reduzido <- glmer.nb(Estagio.IV ~ inv_prim+E2+P4 +(1 | femea),
                          data=na.omit(est))
summary(fit4_reduzido)
summary(fit4_reduzidol)
```

#### Estagio 4 - Teste razao de verossimilhanca ----

```{r}
# sem aplicar log
lrtest(fit4_reduzido, fit4_completo)
# aplicando log
lrtest(fit4_reduzidol, fit4_completol)

```

#### Estagio 4 - Residuos Dharma ----

```{r}
# sem aplicar log
simulationOutput <- simulateResiduals(fittedModel=fit4_reduzido, plot = F)
residuals(simulationOutput)
residuals(simulationOutput, quantileFunction = qnorm, outlierValues = c(-7,7))
plot(simulationOutput)

# aplicando log
simulationOutput <- simulateResiduals(fittedModel=fit4_reduzidol, plot = F)
residuals(simulationOutput)
residuals(simulationOutput, quantileFunction = qnorm, outlierValues = c(-7,7))
plot(simulationOutput)

```

#### Estagio 4 - exponecializa e transforma em tabela ----

```{r}
# # sem aplicar log
# tab_model(fit4_completo, show.se = TRUE, string.est = "Estimativa",
#           string.se = "Erro Padrao", string.ci = 'Intervalo 95%',
#           show.reflvl = TRUE, digits = 3)
# 
# tab_model(fit4_reduzido, show.se = TRUE, string.est = "Estimativa",
#           string.se = "Erro Padrao", string.ci = 'Intervalo 95%',
#           show.reflvl = TRUE, digits = 3)
# 
# # aplicando log
# tab_model(fit4_completol, show.se = TRUE, string.est = "Estimativa",
#           string.se = "Erro Padrao", string.ci = 'Intervalo 95%',
#           show.reflvl = TRUE, digits = 3)
# 
# tab_model(fit4_reduzidol, show.se = TRUE, string.est = "Estimativa",
#           string.se = "Erro Padrao", string.ci = 'Intervalo 95%',
#           show.reflvl = TRUE, digits = 3)
```

####################################################
### Modelagem - hormonios ----
### Banco de dados para modelagem dos hormonios

```{r}
progesterona <- dados[, c("femea","P4", 'E2', "estacoes")]

progesterona <- progesterona %>% drop_na(P4)
```

### Modelagem -  Progesterona
#### Progesterona - Inverno de referencia ----

```{r}
progesterona$estacoes = relevel(progesterona$estacoes, ref = "verao")
fit5_completo <- glmer(P4~ estacoes +(1|femea), data=na.omit(progesterona),
                       family=inverse.gaussian(link="log"))
summary(fit5_completo)
```

#### Progesterona - Outono ----
```{r}
progesterona['outono'] = (ifelse(progesterona$estacoes=='outono', 1, 0))
fit5_reduzido <- glmer(P4~ outono +(1|femea), data=na.omit(progesterona),
                       family=inverse.gaussian(link="log"))
summary(fit5_reduzido)
```

#### Progesterona - teste razao de verossimilhanca ----

```{r}
lrtest(fit5_completo, fit5_reduzido)
```

#### Progesterona - Residuos Dharma ----

```{r}
simulationOutput <- simulateResiduals(fittedModel=fit5_reduzido, plot = F)
residuals(simulationOutput)
residuals(simulationOutput, quantileFunction = qnorm, outlierValues = c(-7,7))
plot(simulationOutput)
```

#### Progesterona - exponecializa e transforma em tabela ----

```{r}
# tab_model(fit5_completo, show.se = TRUE, string.est = "Estimativa",
#           string.se = "Erro Padrao", string.ci = 'Intervalo 95%', 
#           show.reflvl = TRUE, digits = 3)
# 
# tab_model(fit5_reduzido, show.se = TRUE, string.est = "Estimativa",
#           string.se = "Erro Padrao", string.ci = 'Intervalo 95%', 
#           show.reflvl = TRUE, digits = 3)
```

#######################################################
### Modelagem - Estradiol ----

```{r}
progesterona['inverno']<-(ifelse(progesterona$estacoes=='inverno', 1, 0))
```

#### Estradiol - modelo completo ----

```{r}
progesterona$estacoes = relevel(progesterona$estacoes, ref = "verao")
fit6_completo <- glmer((E2+1)~ estacoes +(1|femea), data=na.omit(progesterona),
                       family=inverse.gaussian(link="log"), control = glmerControl(tolPwrss=1e-6))

summary(fit6_completo)
```

#### Estradiol - Modelo reduzido ----

```{r}
fit6_reduzido <- glmer((E2+1)~ inverno +(1|femea), data=na.omit(progesterona),
                       family=inverse.gaussian(link="log"), control = glmerControl(tolPwrss=1e-6))

summary(fit6_reduzido)
```

#### Estradiol - teste razao de verossimilhanca ----

```{r}
lrtest(fit6_completo, fit6_reduzido)
```

#### Estradiol - Residuos Dharma ----

```{r}
simulationOutput <- simulateResiduals(fittedModel=fit6_reduzido, plot = F)
residuals(simulationOutput)
residuals(simulationOutput, quantileFunction = qnorm, outlierValues = c(-7,7))
plot(simulationOutput)
```

#### Estradiol - exponecializa e transforma em tabela ----

```{r}
# tab_model(fit6_completo, show.se = TRUE, string.est = "Estimativa",
#           string.se = "Erro Padrao", string.ci = 'Intervalo 95%', 
#           show.reflvl = TRUE, digits = 3)
# 
# tab_model(fit6_reduzido, show.se = TRUE, string.est = "Estimativa",
#           string.se = "Erro Padrao", string.ci = 'Intervalo 95%', 
#           show.reflvl = TRUE, digits = 3)
```
